臺灣高等法院臺南分院刑事裁定　　　　　　九十年度交聲再字第二七一號　 孝股
　　　再審聲請人
　　　即受判決人　甲　○　○
　　　輔　佐　人　乙　○　○
右聲請人因過失傷害案件，對於本院九十年度交上易字第五三號中華民國九十年二月
二十七日第二審確定判決（臺灣臺南地方法院八十八年度交自字第二三號），聲請再
審，本院裁定如左：
      主  文
再審之聲請駁回。
      理  由
一、聲請意旨略以：
(一)、自訴人馮韻珈所駕自小客車（下稱馮車）被撞時，在肇事地點北向南車道應僅一
    部証人李聖賢所駕之貨車（下稱李車），再審聲請人所駕駛之自用小客車（下稱
    姜車）停車讓李車時，李車有減慢動作，姜車才通過路口，姜車被撞時，抓住証
    人李聖賢說「你不能撞人後還要跑」，經証人李聖賢告之「撞姜女車者，係擱在
    榕樹馮女之車」，此後再審聲請人才誤認馮車在前撞到姜車，而產生北向車道還
    有馮車行駛之誤，再由現場圖誤認李車煞車痕為馮車煞車痕，而後在電詢李聖賢
    過程「李發現馮女超車起點約在一百至一百五十公尺處尚未超越」，而推認第一
    部白車已經過肇事現場，均係事後錯誤推論，事實上肇事當時姜女僅看到北往南
    車道一部李所駕駛之貨車，且証人李聖賢亦稱「馮女超其車時前面並沒有一部白
    色汽車駛過」。惟姜女認為既能証明馮女駕車於雙黃線地段超車已足夠証明姜女
    無罪，未將証人李聖賢所告之「馮女超其車時前面並沒有一部白色汽車駛過」一
    節，叫輔佐人更正馮車係肇事當時突然自李車左側超車之車輛，且由於姜女提供
    之錯誤訊息，致影響鈞院及原審之判決。
(二)、鈞院判決書中理由二「經查（一）．．．（四）另本件自訴人係於距離交岔路口
    約一百至一百五十公尺間即超越証人車輛，既經証人李聖賢於警訊時証述明確（
    詳八十八年十二月二十八日警訊筆錄），而証人於原審理時亦到庭結證稱：『我
    由北往南，到了交岔路口時有看到東西向的姜小姐開的車從西往東出來，我看到
    他的車時，我的車離路口約二、三百公尺遠，我遠遠就看到他的車頭出來了，他
    的車頭已經到交岔路口的中心點，我準備讓他先過我並減慢車速，突然間馮小姐
    的車就從我左邊超車，該處一邊只有一線道，馮小姐的車越過雙黃線超車，就與
    姜小姐的車發生碰撞，約在中心點處發生碰撞，我就馬上煞車，並把車向右轉，
    並停車』等語（詳本院八十九年五月四日審判筆錄），依卷附現場照片及道路交
    通事故調查報告表，肇事現場路邊確實停放有證人所駕藍色小貨車，路中央並留
    有證人車輛緊急煞車之煞車痕二條，分別為二十一點三公尺及二十五點三公尺，
    煞車痕方向起始於北向南車道中央並逐漸往西南方偏斜，而終止於西向東車道近
    交岔路口前，核與證人所述其於車禍發生時正駛至現場並緊急煞車一節相符，足
    證證人李聖賢確有目擊車禍發生情形，是前開証人於警訊筆錄所為之証述，應屬
    可信」。茲說明警訊錯誤之理由如后：
   (1)自訴人若於距離交岔路約一百至一百五十公尺間即超越証人李聖賢之車輛，則
     馮女有足夠時間踩煞車、按喇叭等作為，但現場無馮車煞車跡，亦未聞有喇叭
     聲，証明自訴人並非在一百至一百五十八公尺處超車。
   (2)証人李聖賢於八十九年五月四日審判筆錄稱「馮小姐的車越過雙黃線超車，就
     與姜小姐的車發生碰撞．．．」。然輔佐人現場重建附件三圖証明雙黃線全長
     三十公尺，南北二雙黃線間為二十六點二公尺，在中心點位置碰撞，即從最北
     雙黃線起點至兩岔路口中心點距離最長為四十三點一公尺，足証警訊筆錄於約
     一百至一百五十公尺間超越証人車輛失真。
   (3)証人李聖賢結証稱馮車越過雙黃線超車，則其超車處距撞及點最長僅雙黃線最
     北端四十三點一公尺，並非一百至一百五十公尺處，且馮車越過雙黃線超車就
     與姜車發生碰撞，並非馮車超越同向在前行駛之李車，超車後變回原來車，馮
     車之車速既有超車行為，証人李聖賢之車速為七十一點六公里，則馮車之車速
     超過七十一點六公里，馮女超車係雙黃線地段，其最北處距肇事中心點四十三
     點一公尺，以反應時間一秒計算，其車速為一百五十五點一六公里，以七十一
     點六公里高速行駛，馮女當然無法在反應時間一秒鐘內踩煞車等其他安全作為
     。
   (4)李車雖減速煞車持續中，發現馮車超車立即反應僅需加深煞車動作０．二秒即
     可完成，以李車每秒車速前進，二十五點三公尺煞車痕需費時一．二七。財團
     法人成大研究發展基金會鑑定意見書第九頁表一狀況發生至停車所需距離以二
     秒鐘作為推算反應距離依據，與事實不符。
(三)、原判決理由二「‧‧‧足見被告車輛於肇事當時應尚未通過交岔路口之中心線，
    若如被告所辯於路口約一、二百公尺處看見人李聖賢小貨車，應可順利通過，而
    不致於在道路中心處碰撞，是被告所辯顯與現場事實不符。」等語，顯與事實不
    符：
  (1)肇事現場應以落土認定第一現場，姜車真正被撞處應在姜車漏水處再往東北約四
    十八公分位置。因姜車被撞後係向右後旋轉，由被撞葉子板向西南撞壓四十公分
    ，水箱才會漏水，証明姜車車頭已超越西側雙黃線五十四公分，則姜車車頭應再
    向東北推進四十公分，方為姜車肇事當時之正確位置，即姜車車頭已超越西側雙
    黃線原五十四公分處之東北四十公分處。
  (2)若馮車超越同向在前行駛之李車，超車後變回原來車道，則姜車被撞位置應在左
    側車門以後位置，然附件九姜車被撞位置僅車頭葉子板凹陷處，並由車身左邊向
    右邊傾斜，証明馮車係佔用對向車道超車，並非已駛回原來南下車道。
(四)、原判決既有上開再審事由，爰依刑事訴訟法第第四百二十條第一項第六款、第四
    百二十一條規定聲請再審。
二、查再審聲請人再審聲請狀雖載明再審之原審案號為本院九十年度交聲再字第一三
    四、二０四號，然觀之其聲請狀所載，及九十年十二月二十一日刑事聲請再審狀
    所載，應係對本院九十年度交上易字第五三號刑事確定判決聲請再審，合先敘明
    。
三、按刑事訴訟法第四百二十四條規定，依第四百二十一條規定，因重要證據漏未審
    酌，而聲請再審者，應於送達判決後二十日內為之。經查，本件聲請人據以聲請
    再審之原判決前業經於九十年三月八日合法送達後，聲請人延至九十年十二月十
    三日再依刑事訴訟法第四百二十一條規定聲請再審，顯已逾上開法定期間二十日
    ，即有不合法，應予駁回。
四、次按刑事訴訟法第四百二十條第一項第六款規定，有罪之判決確定後，因發現確
    實之新證據，足認受有罪判決之人應受無罪、免訴、免刑或輕於原判決所認罪名
    之判決者，為受判決人之利益，得聲請再審。所謂「確實之新證據」係指該證據
    本身顯然足為聲請人有利之裁判，不需經過調查而言，如果證據須經調查，即與
    確實證據之意義不符；且所稱不需調查，固非以絕對不經過調查為限，然必須足
    以動搖原確定裁判，若顯然不足以推翻原確定裁判者，即非所謂確實之新證據。
    最高法院十九年抗字第八號、三十三年抗字第七十號判例足資參照。再刑事訴訟
    法第四百二十條第一項第六款所稱發見確實之新證據，除須具有該證據可認為確
    實足以動搖原確定判決而對受判決人為有利之判決之「確實性」特性外，尚須具
    備該證據係在事實審法院於判決前即已存在，因未經發見，不及調查斟酌，或審
    判時未經注意，至其後始行發見之「新規性」特質，二者均不可或缺，倘未兼備
    上開學理上所謂「確實性」與「新規性」之二種再審新證據之特性，即不能據為
    再審之原因，最高法院八十六年度台抗字第四七七號判決可資參照。
五、查，車輛行至無號誌或號誌故障而無交通警察指揮之交叉路口，支線道車應暫停
    讓幹線道車先行，道路交通安全規則第一百零二條第一項第二款前段定有明文。
    又本條立法意旨，乃為避免因幹線道與支線道車輛爭道致生交通事故，並確保行
    車安全，是本條所謂支線道車應暫停讓幹線道車先行，係指行經前揭交叉路口之
    支線道車，應暫停讓幹線道相關之往來車輛先行，於確認安全無虞時始得續行，
    非僅應暫停讓幹線之首輛行車通行，否則，前揭道路交通安全規則之規定將形同
    具文，道路交通安全規則之維護交通安全立法精神亦無從貫徹。本件被告於前揭
    時地行經該交叉路口，縱幹線道之首輛來車（即證人李聖賢之自小貨車）車速不
    快，且尚有一段距離，惟被告既駕車於支線車道，即應遵守前揭規定，暫停讓幹
    線道車輛先行，於幹線道車輛先予通行後，且確認為安全無虞時始得續行，被告
    竟殊未注意幹線道之往來車輛，僅主觀認幹線道首部來車欲禮讓伊先行，即恣意
    通過該交叉路口，因而肇事，被告駕車失當行為，至為顯明。是縱令自訴人於肇
    事前未踩煞車、按喇叭，亦難以此即認被告無何過失責任，且亦難以此即認自訴
    人並非在一百至一百五十萬公尺處超車，聲請人此部分所辯，自無足取。
六、再本件交通事故經屢送鑑定，均就卷証資料詳為鑑定後認被告與自訴人就本件車
    禍之發生同為肇事原因。則聲請人前開所辯自訴人並非在一百公尺至一百五十公
    尺處超越証人李聖賢車，及自訴人超越証人李聖賢車即與被告車相撞，並非超車
    變回原來車道始相撞、自訴人反應時間、肇事位置云云等爭點，關於肇事之撞擊
    點、如何撞及等情，既於本院事實審法院於判決前即已存在，且屢經送鑑定，尚
    無未經發見不及調查斟酌，或審判時未經注意，至其後始行發見之「新規性」特
    質，揆諸前開最高法院判決意旨，自難認聲請人之聲請於法有據。況聲請人所提
    出之證據，仍須訊問證人或調查証據始能得知，非屬刑事訴訟法第四百二十條第
    一項第六款之新證據，衡諸首開說明，其再審之聲請，顯無理由，應予駁回。
七、據上論斷，應依刑事訴訟法第四百三十三條、第四百三十四條，裁定如主文。
中      華      民      國    九十一    年      二      月    二十七    日
                                  臺灣高等法院臺南分院刑事第五庭
                                          審判長法官  鄭  文  肅
                                                法官  王  浦  傑
                                                法官  陳  珍  如
右正本證明與原本無異。
不得抗告。
                                          法院書記官  周  美  莉
中     華       民       國   九十一     年     三      月      一     日
